臺灣臺南地方法院刑事判決
111年度訴字第283號
公  訴  人  臺灣臺南地方檢察署檢察官
被      告  黃育瑞




選任辯護人  徐肇謙律師(法扶律師)          
上列被告因違反毒品危害防制條例案件，經檢察官提起公訴（11
0年度偵字第20807號），本院判決如下：
    主  文
黃育瑞犯如附表所示之販賣第二級毒品罪，共玖罪，各處如附表
所示之刑及沒收。應執行有期徒刑伍年捌月。沒收部分，併執行
之。
    事  實
一、黃育瑞明知甲基安非他命係毒品危害防制條例第2條第2項第
    2款所列之第二級毒品，不得非法販賣、持有，竟分別基於
    販賣第二級毒品之犯意，以所持用iPhone行動電話之LINE通
    訊軟體，與如附表所示之交易對象聯繫約定交易事宜後，再
    分別於附表所示之時間、地點，以附表所示之交易方式，販
    賣如附表所示金額、數量之甲基安非他命予附表所示黃俊豪
    5次、林耕弘3次、陳瑞廷1次。嗣因警另案辦理黃俊豪所涉
    毒品案件，始循線查悉上情。
二、案經嘉義縣警察局朴子分局報告臺灣臺南地方檢察署檢察官
    偵查起訴。
    理  由
一、本判決所引用為判斷基礎之下列證據，關於被告以外之人於
    審判外陳述之傳聞供述證據，檢察官、被告、辯護人於審判
    程序中均同意作為證據使用，或知有傳聞證據之情形而未於
    言詞辯論終結前聲明異議（本院卷第42至44頁、第72至75頁
    ），本院審酌該等證據作成時之情況，並無取證之瑕疵或其
    他違法不當之情事，且與待證事實具有關聯性，應均具有證
    據能力。
二、對於上揭犯罪事實，業據被告於偵訊及本院審理時均坦承不
    諱，並有附表所示之相關證據在卷可稽，足認被告前開自白
    與事證相符，應堪予採信。而就附表編號1、2所示犯行，雖
    起訴書記載販賣甲基安非他命之金額均為新臺幣（下同）1,
    000至8,000元不等，然證人黃俊豪無法確認（警卷第6至11
    頁、第12至15頁，偵2卷第55至58頁），被告則供稱：應該
    都1,000、2,000元，沒有到8,000元那麼多等情（本院卷第4
    2頁），是依罪疑則有利於被告之原則，認定附表編號1、2
    所示販賣甲基安非他命金額均為1,000元。又本件被告確有
    因販賣第二級毒品，取得相當之對價，並陳稱其販賣毒品甲
    基安非他命，可以賺取金錢及些許毒品供己施用等語（本院
    卷第42頁），是其主觀上確實有獲取不法利益之營利意圖甚
    明。是本案事證明確，被告上開犯行均堪以認定，應依法論
    科。
三、論罪科刑：
  ㈠新舊法之比較適用：
　1.按行為後法律有變更者，適用行為時之法律。但行為後之法
    律有利於行為人者，適用最有利於行為人之法律，刑法第2
    條第1項定有明文。查被告於附表編號1至4、6至9所示行為
    後，毒品危害防制條例第4條之規定業經修正，並於民國109
    年1月15日經總統公布，於109年7月15日生效施行。修正前
    毒品危害防制條例第4條第2項規定：「製造、運輸、販賣第
    二級毒品者，處無期徒刑或7年以上有期徒刑，得併科新臺
    幣1千萬元以下罰金。」；修正後規定：「製造、運輸、販
    賣第二級毒品者，處無期徒刑或10年以上有期徒刑，得併科
    新臺幣1千5百萬元以下罰金」，經比較新舊法結果，修正後
    之規定將有期徒刑及罰金刑上限提高，修正後之規定顯然並
    未較有利於被告，是依刑法第2條第1項前段之規定，上開部
    分自應適用被告行為時即修正前毒品危害防制條例第4條第2
    項規定論處。
　2.又查被告於附表編號1至4、6至9所示行為後，毒品危害防制
    條例第17條第2項規定，亦於109年1月15日修正公布，並於
    同年7月15日生效施行，經比較修正前、後規定，修正前係
    規定於偵查及審判中均自白者，即可減輕其刑，修正後已明
    定於偵查及「歷次」審判中均自白者，始可減輕其刑。是經
    比較新舊法之結果，修正後之規定並未較有利於被告，依刑
    法第2條第1項前段規定，自應適用修正前毒品危害防制條例
    第17條第2項規定減輕其刑。
　㈡按甲基安非他命係毒品危害防制條例第2條第2項第2款規定列
    管之第二級毒品。核被告就附表編號1至4、6至9所為，均係
    犯修正前毒品危害防制條例第4條第2項之販賣第二級毒品罪
    ；核被告就附表編號5所為，係犯毒品危害防制條例第4條第
    2項之販賣第二級毒品罪。
　㈢被告意圖販賣而持有第二級毒品之低度行為，分別為販賣之
    高度行為所吸收，均不另論罪。
　㈣被告如附表所示販賣第二級毒品9罪間，犯意各別、行為互殊
    ，應予分論併罰。
　㈤被告就附表所示販賣第二級毒品犯行，於警詢、偵訊及本院
    審理時均自白不諱，故應分別適用修正前及現行毒品危害防
    制條例第17條第2項之規定減輕其刑。
　㈥爰審酌被告本身有施用毒品之惡習，明知甲基安非他命對人
    身心戕害之嚴重性，且販賣甲基安非他命為政府嚴厲查禁之
    行為，又因販賣第二級毒品案件經法院判決在案，有臺灣高
    等法院被告前案紀錄表1份在卷可憑。竟不知警惕，再度販
    賣甲基安非他命予他人，所為戕害人體健康，危害社會治安
    和善良秩序，亦顯見其漠視政府防制毒品之政策與決心，所
    為實不可取。惟念被告犯後坦承犯行，態度尚佳，及被告自
    陳教育程度為高職畢業、離婚，入監前為養魚臨時工，暨其
    本案販賣甲基安非他命之對象、數量、次數與獲利等一切情
    狀，分別量處如主文所示之刑。另衡以刑法第51條第5款係
    採限制加重原則，非累加原則，及現行實務上對於販賣毒品
    罪之執行刑量定，大多依其所宣告之最高刑度就其餘每次犯
    行略加其刑度等情，本諸刑罰經濟與責罰相當原則，兼顧對
    於被告之儆懲與更生，定其應執行之刑，如主文所示。
  ㈦沒收：
　1.查未扣案被告所有之iPhone行動電話1支，供其於本案附表
    編號1至9所示販賣第二級毒品犯行時，以該行動電話之LINE
    通訊軟體與購毒者聯絡使用，據其供陳在卷（本院卷第42頁
    ），應依毒品危害防制條例第19條第1項規定，宣告沒收之
    ；於全部或一部不能沒收或不宜執行沒收時，則依刑法第38
    條第4項之規定，追徵其價額。
　2.另被告所取得如附表所示販賣第二級毒品之對價，均為其本
    案之不法犯罪所得，自應依刑法第38條之1第1項前段之規定
    宣告沒收，於全部或一部不能沒收或不宜執行沒收時，依同
    條第3項之規定，追徵其價額。
四、據上論斷，依刑事訴訟法第299條第1項前段，修正前毒品危
    害防制條例第4條第2項、第17條第2項，毒品危害防制條例
    第4條第2項、第17條第2項、第19條第1項，刑法第2條第1項
    前段、第11條、第51條第5款、第38條之1第1項前段、第3項
    、第38條第4項，判決如主文。　　
本案經檢察官廖羽羚提起公訴，檢察官呂舒雯到庭執行職務
中　　華　　民　　國　　111 　年　　7 　　月　　19　　日
            刑事第十四庭  審判長法  官  周紹武
                                法  官  林岳葳
                                法  官  蕭雅毓 
以上正本證明與原本無異。
如不服本判決應於收受判決後20日內向本院提出上訴書狀，並應
敘述具體理由；其未敘述上訴理由者，應於上訴期間屆滿後20日
內向本院補提理由書（均須按他造當事人之人數附繕本）。「切
勿逕送上級法院」。
                                書記官  李如茵
中　　華　　民　　國　　111 　年　　7 　　月　　19　　日
附錄本案論罪科刑法條全文
修正前毒品危害防制條例第4條
製造、運輸、販賣第一級毒品者，處死刑或無期徒刑；處無期徒
刑者，得併科新臺幣 2 千萬元以下罰金。
製造、運輸、販賣第二級毒品者，處無期徒刑或 7 年以上有期
徒刑，得併科新臺幣 1 千萬元以下罰金。
製造、運輸、販賣第三級毒品者，處 7 年以上有期徒刑，得併
科新臺幣 7 百萬元以下罰金。
製造、運輸、販賣第四級毒品者，處 5 年以上 12 年以下有期
徒刑，得併科新臺幣 3 百萬元以下罰金。
製造、運輸、販賣專供製造或施用毒品之器具者，處 1 年以上
7 年以下有期徒刑，得併科新臺幣 1 百萬元以下罰金。
前五項之未遂犯罰之。

毒品危害防制條例第4條
製造、運輸、販賣第一級毒品者，處死刑或無期徒刑；處無期徒
刑者，得併科新臺幣3千萬元以下罰金。
製造、運輸、販賣第二級毒品者，處無期徒刑或10年以上有期徒
刑，得併科新臺幣1千5百萬元以下罰金。
製造、運輸、販賣第三級毒品者，處7年以上有期徒刑，得併科
新臺幣1千萬元以下罰金。
製造、運輸、販賣第四級毒品者，處5年以上12年以下有期徒刑
，得併科新臺幣5百萬元以下罰金。
製造、運輸、販賣專供製造或施用毒品之器具者，處1年以上7年
以下有期徒刑，得併科新臺幣1百50萬元以下罰金。
前五項之未遂犯罰之。

【附表：】
編號 購毒者 交易時間 交易地點 交易方式（新臺幣） 毒品數量/金額（新臺幣） 相關證據 所犯罪名及處刑 1 黃俊豪  108至109年間某日某時 臺南市某處 黃育瑞與黃俊豪以LINE通訊軟體聯繫交易事宜後，於左列時間、地點，以一手交錢一手交貨方式交易 甲基安非他命1,000元（重量不詳） 1.黃俊豪於警詢時之陳述、偵訊時之證述（警卷第6至11頁、第12至15頁，偵2卷第55至58頁） 2.指認犯罪嫌疑人紀錄表（警卷第28至30頁） 黃育瑞販賣第二級毒品，處有期徒刑參年柒月。未扣案之iPhone行動電話壹支及販賣第二級毒品所得新臺幣壹仟元均沒收，於全部或一部不能沒收或不宜執行沒收時，追徵其價額。 2 黃俊豪 108至109年間某日某時 臺南市某處 黃育瑞與黃俊豪以LINE通訊軟體聯繫交易事宜後，於左列時間、地點，以一手交錢一手交貨方式交易 甲基安非他命1,000元（重量不詳） 1.黃俊豪於警詢時之陳述、偵訊時之證述（警卷第6至11頁、第12至15頁，偵2卷第55至58頁） 2.指認犯罪嫌疑人紀錄表（警卷第28至30頁） 黃育瑞販賣第二級毒品，處有期徒刑參年柒月。未扣案之iPhone行動電話壹支及販賣第二級毒品所得新臺幣壹仟元均沒收，於全部或一部不能沒收或不宜執行沒收時，追徵其價額。 3 黃俊豪 109年5月8日某時 臺南市○○區○○路000巷00號附近7-11超商 黃育瑞與黃俊豪以LINE通訊軟體聯繫交易事宜後，黃俊豪先以ATM無摺存款至楊淑芬之台新銀行000-00000000000000號帳戶支付購毒價金，黃育瑞再於左列時間、地點，將甲基安非他命交付黃俊豪完成交易 甲基安非他命8,085元（1錢） 1.黃俊豪於警詢時之陳述、偵訊時之證述（警卷第6至11頁、第12至15頁，偵2卷第55至58頁） 2.指認犯罪嫌疑人紀錄表（警卷第28至30頁） 3.黃俊豪與「阿瑞」之LINE對話紀錄截圖照片1份（警卷第37至43頁） 4.楊淑芬台新銀行00000000000000號帳戶之109年5月1日起至109年6月30日止交易明細（警卷第45頁） 黃育瑞販賣第二級毒品，處有期徒刑參年捌月。未扣案之iPhone行動電話壹支及販賣第二級毒品所得新臺幣捌仟零捌拾伍元均沒收，於全部或一部不能沒收或不宜執行沒收時，追徵其價額。 4 黃俊豪 109年6月8日某時  臺南市○○區○○路000巷00號附近7-11超商 黃育瑞與黃俊豪以LINE通訊軟體聯繫交易事宜後，黃俊豪先以ATM無摺存款至楊淑芬之台新銀行000-00000000000000號帳戶支付購毒價金，黃育瑞再於左列時間、地點，將甲基安非他命交付黃俊豪完成交易 甲基安非他命3,085元（1克） 1.黃俊豪於警詢時之陳述、偵訊時之證述（警卷第6至11頁、第12至15頁，偵2卷第55至58頁） 2.指認犯罪嫌疑人紀錄表（警卷第28至30頁） 3.楊淑芬台新銀行00000000000000號帳戶之109年5月1日起至109年6月30日止交易明細（警卷第45頁） 黃育瑞販賣第二級毒品，處有期徒刑參年柒月。未扣案之iPhone行動電話壹支及販賣第二級毒品所得新臺幣參仟零捌拾伍元均沒收，於全部或一部不能沒收或不宜執行沒收時，追徵其價額。 5 黃俊豪 109年8月間某日某時  臺南市國聖橋 黃育瑞與黃俊豪以LINE通訊軟體聯繫交易事宜後，於左列時間、地點，以一手交錢一手交貨方式交易 甲基安非他命4,000元（1克） 1.黃俊豪於警詢時之陳述、偵訊時之證述（警卷第6至11頁、第12至15頁，偵2卷第55至58頁） 2.指認犯罪嫌疑人紀錄表（警卷第28至30頁） 黃育瑞販賣第二級毒品，處有期徒刑伍年壹月。未扣案之iPhone行動電話壹支及販賣第二級毒品所得新臺幣肆仟元均沒收，於全部或一部不能沒收或不宜執行沒收時，追徵其價額。 6 林耕弘 109年3月30日某時 臺南市○區○○街00號6樓之1 黃育瑞與林耕弘以LINE通訊軟體聯繫交易事宜後，於左列時間、地點，先由林耕弘交付黃育瑞購毒價金，隔日再由黃育瑞至左列地點交付甲基安非他命完成交易 甲基安非他命15,000元（重量不詳） 1.證人林耕弘於警詢時之陳述、偵訊時之證述（警卷第16至18頁、第19至23頁，偵2卷第73至74頁） 2.指認犯罪嫌疑人紀錄表（警卷第31至33頁） 3.林耕弘與陳瑞廷LINE對話紀錄1 份（偵1 卷第79至89頁） 黃育瑞販賣第二級毒品，處有期徒刑參年捌月。未扣案之iPhone行動電話壹支及販賣第二級毒品所得新臺幣壹萬伍仟元均沒收，於全部或一部不能沒收或不宜執行沒收時，追徵其價額。 7 林耕弘 109年4月5日某時 臺南市○區○○街00號6樓之1 黃育瑞與林耕弘以LINE通訊軟體聯繫交易事宜後，於左列時間、地點，先由林耕弘交付黃育瑞購毒價金，隔日再由黃育瑞至左列地點交付甲基安非他命完成交易 甲基安非他命49,500元（重量不詳） 1.證人林耕弘於警詢時之陳述、偵訊時之證述（警卷第16至18頁、第19至23頁，偵2卷第73至74頁） 2.指認犯罪嫌疑人紀錄表（警卷第31至33頁） 3.林耕弘與陳瑞廷LINE對話紀錄1 份（偵1 卷第79至89頁） 黃育瑞販賣第二級毒品，處有期徒刑參年玖月。未扣案之iPhone行動電話壹支及販賣第二級毒品所得新臺幣肆萬玖仟伍佰元均沒收，於全部或一部不能沒收或不宜執行沒收時，追徵其價額。 8 林耕弘 109年5月6日23至24時許  臺南市○區○○街00號前 黃育瑞與林耕弘以LINE通訊軟體聯繫交易事宜後，林耕弘先自其中國信託銀行帳戶、蕭敬達之國泰世華銀行帳戶匯款2,000元、1,000元至楊淑芬之台新銀行000-00000000000000號帳戶支付購毒價金，嗣黃育瑞於左列時間、地點，將甲基安非他命交付林耕弘完成交易 甲基安非他命3,000元（重量不詳） 1.證人林耕弘於警詢時之陳述、偵訊時之證述（警卷第16至18頁、第19至23頁，偵2卷第73至74頁） 2.指認犯罪嫌疑人紀錄表（警卷第31至33頁） 3.林耕弘中國信託銀行0000000*****號帳戶之客戶資料及存款交易明細（警卷第47至49頁） 4.蕭敬達國泰世華銀行0000000*****號帳戶之客戶資料及存款交易明細（警卷第51至53頁） 5.楊淑芬台新銀行00000000000000號帳戶之109年5月1日起至109年6月30日止交易明細（警卷第45頁） 黃育瑞販賣第二級毒品，處有期徒刑參年柒月。未扣案之iPhone行動電話壹支及販賣第二級毒品所得新臺幣參仟元均沒收，於全部或一部不能沒收或不宜執行沒收時，追徵其價額。 9 陳瑞廷 109年3月間某日某時 臺南市○區○○路0段00巷000號5樓 黃育瑞與陳瑞廷以LINE通訊軟體聯繫交易事宜後，於左列時間、地點，以一手交錢一手交貨方式交易 甲基安非他命10,000元（2至3錢） 1.證人陳瑞廷於警詢時之陳述、偵訊時之證述（警卷第24至27頁，偵2卷第73至75頁） 2.指認犯罪嫌疑人紀錄表（警卷第34至36頁） 黃育瑞販賣第二級毒品，處有期徒刑參年捌月。未扣案之iPhone行動電話壹支及販賣第二級毒品所得新臺幣壹萬元均沒收，於全部或一部不能沒收或不宜執行沒收時，追徵其價額。